【裁判字號】    95,判,22
【裁判日期】    950112
【裁判案由】    居留事件
【裁判全文】
最  高  行  政  法  院  判  決
                                     95年度判字第00022號
上  訴  人  乙  ○
法定代理人  黃己和
被 上訴 人  內政部警政署入出境管理局
代  表  人  甲○○
上列當事人間因居留事件事件，上訴人對於中華民國93年7月14
日臺北高等行政法院92年度訴字第3447號判決，提起上訴，本院
判決如下：
    主  文
上訴駁回。
上訴審訴訟費用由上訴人負擔。
    理  由
一、臺灣地區人民黃己和於民國86年8月5日與大陸地區人民江美
    英結婚，87年4月4日黃己和收養江美英與前夫所生之幼女乙
    ○（78年8月13日生）為養女，87年8月7日黃己和之兄黃己
    開代為向被上訴人申請上訴人來臺依養父黃己和定居，經被
    上訴人審核依序約排列為99年2月份配額，因上訴人係78年8
    月13日生，於90年8月13日即滿12歲，被上訴人乃依大陸地
    區人民在臺灣地區定居或居留許可辦法第13條第1項第8款規
    定，以90年9月7日（90）境居芳字第100426號不予許可處分
    書否准上訴人來臺定居案，並副知黃己開。上訴人不服，委
    任黃己開提起訴願，經內政部90年11月15日台內訴字第
    9008017號訴願決定駁回。上訴人不服，提起行政訴訟，經
    原審法院審理，以上訴人提出申請來臺依親及提起訴願時尚
    為無行為能力人，代理權有欠缺，判決訴願決定及原處分均
    撤銷。嗣經被上訴人函請補正後，以92年4月4日境居彤字第
    0920036207號不予許可處分書否准上訴人來臺定居案。上訴
    人不服，提起訴願，亦遭駁回，遂提起本件訴訟。
二、上訴人於原審起訴主張略以：上訴人申請來臺定居案係87年
    8月5日提出申請，依被上訴人之申請入出境案件查詢回覆單
    覆載「預定於91年3月核配」，原處分係92年4月4日作成，
    顯見被上訴人行政延宕怠惰，原處分可議。而人民之申請案
    ，行政機關受理時，首應檢視合法要件，行政審理期間，即
    無要件時效問題，故本件申請定居案理應核准始無爭議，況
    本件審核裁處竟時達近5年。臺灣地區與大陸地區人民關係
    條例係法律，內政部公告之大陸地區定居數額表係行政命令
    ，此公告逾越法律授權範疇，蓋臺灣地區與大陸地區人民關
    係條例第16條第3項規定「大陸地區人民依前項第1款規定，
    每年申請在臺灣定居之數額，得予限制」，法無明文得予排
    除制限，因此內政部公告應參酌合法申請者數量合理限制每
    年來臺定居額，始符法律「合法許可」原則，否則即有人為
    制限或變相之排除設限，逾越法律授權，爰請將訴願決定及
    原處分均撤銷等語。
三、被上訴人則略以：黃己和於87年4月4日收養大陸地區幼童乙
    ○為養女，同年8月5日向被上訴人申請依親定居。排配期間
    ，因上訴人已年滿12歲，被上訴人遂依大陸地區人民在臺灣
    地區定居或居留許可辦法第13條第1項第8款規定，對其定居
    申請案為不予許可之處分。被上訴人依法行政，絕無侵害上
    訴人權益之延宕情事，亦未逾越母法之授權範圍。上訴人既
    已年逾12歲，被上訴人對其定居申請案，為不予許可之處分
    ，並無違誤不當之處等語，資為抗辯。
四、原審斟酌全辯論意旨及調查證據之結果，略以：按臺灣地區
    與大陸地區人民關係條例第16條第2項第1款、第3項及第17
    條第8項規定「大陸地區人民有左列情形之一者，得申請在
    臺灣地區定居：1、臺灣地區人民之直系血親及配偶，年齡
    在70歲以上、12歲以下者。」、「大陸地區人民依前項第1
    款規定，每年申請在臺灣地區定居之數額，得予限制。」、
    「前條及第1項申請定居或居留之許可辦法，由內政部會同
    有關機關擬訂，報請行政院核定後發布之。」是以內政部依
    此母法授權及其授權目的、立法精神訂定大陸地區人民在臺
    灣地區定居或居留許可辦法及大陸地區人民在臺灣地區定居
    數額表，於法即無不合。內政部於86年9月22日以臺（86）
    內警字第8682321號公告之大陸地區人民在臺灣地區定居數
    額表類別6「臺灣地區人民之其他直系血親，年齡在12歲以
    下者」，89年7月起每月數額為2人。原類別6則修正改為類
    別7，每月數額亦為2人，顯見數額已較未修正前每月增加1
    倍2人。上訴人循序應為99年2月份配額，屆時已逾12歲，依
    規定須不予許可；惟被上訴人為保障上訴人之權益，除仍准
    予先行排序外，另於87年8月10日以（87）境居芝字第52858
    號函，告知黃己開「如99年以前配額增加或排序在前之申請
    人．．．註銷時，則可依序提前循序遞補。」足證被上訴人
    依法從優行政，絕無侵害上訴人權益之延宕情事，亦未逾越
    母法之授權範圍。上訴人既已年逾12歲，被上訴人依上揭許
    可辦法第13條第1項第8款規定，對其定居申請案，為不予許
    可之處分，並無違誤，訴願決定予以維持，亦無不當，因而
    將訴願決定及原處分均予維持，駁回上訴人之訴。
五、本院經核原判決於法並無違誤。上訴意旨仍執前詞並主張略
    以：上訴人申請來台定居案係於87年8月5日提出申請，原處
    分於92年4月4日裁處，此行政程序耗費5年時間完成，緣權
    責機關於受理申請日即應依法審查法定要件，且應遵守該受
    理期日所具備申請要件為審核准駁之依據，原處分機關程序
    顯然違法，原判決就此情形未予審酌論述，顯有判決不備理
    由之違法。本件申請案於87年8月5日提出申請時，上訴人當
    時年僅9歲，原處分機關積案致未能於3年內完成正常審核程
    序，俟申請人年齡逾法定年齡才進行審理，所衍生之不利益
    亦強令申請人承擔，顯與公平正義原則相違，原判決就此隻
    字未論，顯有判決不備理由之違法；原判決對於上情亦未調
    查審酌，顯有審判期日應調查而未予調查之違法。爰請廢棄
    原判決，並撤銷訴願決定及原處分等語。然查「大陸地區人
    民有左列情形之一者，得申請在臺灣地區定居：一、臺灣地
    區人民之直系血親及配偶，年齡在70歲以上、12歲以下者。
    」、「大陸地區人民依前項第1款規定，每年申請在臺灣地
    區定居之數額，得予限制。」、「大陸地區人民申請在臺灣
    地區定居或居留，有左列情形之一者，不予許可：八、核配
    數額時逾規定年齡者。」、「依本條例第16條第2項規定每
    年須限制定居數額者，其數額由內政部公告之。」臺灣地區
    與大陸地區人民關係條例第16條第2項第1款、第3項、大陸
    地區人民在臺灣地區定居或居留許可辦法第13 條第1項第8
    款及第27條分別定有明文。另大陸地區人民前婚姻所生子女
    ，為現在婚姻關係存續中之臺灣地區人民收養，且年齡在12
    歲以下者，數額為每月二人。亦經內政部89年7月1日台（89
    ）內警字第8981463號公告之大陸地區人民在臺灣地區定居
    數額表所明定。而本件上訴人之法定代理人黃己和於87年4
    月4日收養上訴人為養女，雖於同年8月5日已向被上訴人申
    請依親定居，惟於排配期間，因上訴人已年滿12歲，被上訴
    人爰對其定居申請案為不予許可之處分，揆諸前開規定與說
    明，尚無違誤，訴願決定及原判決亦予維持，均無不合。況
    查原判決已就本件爭點即被上訴人依大陸地區人民在臺灣地
    區定居或居留許可辦法第13條第1項第8款規定否准上訴人之
    申請案，有無理由乙節，明確詳述其得心證之理由，有如前
    述。並與前開行為時臺灣地區與大陸地區人民關係條例、大
    陸地區人民在臺灣地區定居或居留許可辦法等法令規定及公
    告意旨要無不合，尚無判決不適用法規或適用不當之違法；
    亦難謂有判決不備理由之違法，縱原審雖有未於判決中加以
    論斷者，惟尚不影響於判決之結果，與所謂判決不備理由之
    違法情形不相當。至於上訴人其餘訴稱各節，乃上訴人以其
    對法律上見解之歧異，就原審取捨證據、認定事實之職權行
    使，指摘其為不當，均無可採。綜上所述，上訴意旨指摘原
    判決違誤，求予廢棄，難認有理由，應予駁回。
據上論結，本件上訴為無理由，爰依行政訴訟法第255條第1項、
第98條第3項前段，判決如主文。
中    華    民    國    95    年    1     月    12    日
                  第三庭審判長法  官  徐  樹  海
                              法  官  黃  合  文
                              法  官  吳  明  鴻
                              法  官  林  茂  權
                              法  官  鄭  小  康
以  上  正  本  證  明  與  原  本  無  異
中    華    民    國    95    年    1     月    16    日
                              書記官  王  福  瀛


司法院資訊處製作；財團法人民間司法改革基金會備份。
